【裁判字號】    92,訴,1021
【裁判日期】    920702
【裁判案由】    有關土地事務
【裁判全文】
臺北高等行政法院裁定                            九十二年度訴字第一○二一號
  原      告  乙○○
  訴訟代理人  子○○
  原      告  丙○○
  訴訟代理人  寅○○
  原      告  丁○○○
  訴訟代理人  丑○○
  原      告  戊○○
              己○○
              甲○○
  被      告  宜蘭縣政府
  代  表  人  庚○○（縣長）
  訴訟代理人  壬○○
              辛○○
              癸○○
右當事人間因有關土地事務事件，原告提起行政訴訟，本院裁定如左︰
    主  文
原告之訴駁回。
訴訟費用由原告負擔。
    理  由
一「公法上之爭議，除法律別有規定外，得依本法提起行政訴訟。」「訴訟事件不屬
  行政法院之權限者，行政法院應以裁定駁回之。」分別為行政訴訟法第二條、第一
  百零七條第一項第一款所明文規定。又國家賠償法所規定損害賠償之訴，除依該法
  規定外，適用民事訴訟法之規定，國家賠償法第十二條定有明文。是依國家賠償法
  對國家賠償所生公法上爭議，應循民事訴訟程序救濟。
二本件原告起訴意旨略以：原告共有坐落宜蘭縣礁溪鄉○○段得子口小段（下同）一
  七一之十三、十四地號土地（下稱系爭土地），位於訴外人張姓等所有人一七一之
  十二、六六地號土地下方約二十公尺處，民國八十九年四、五月間，被告因設置地
  點有誤，違法在上開一七一之十二、六六地號土地執行五峰旗「山豬窟蝕溝控制水
  道攔砂堰」工程，所導引之水流沖刷原告之系爭土地，致地基嚴重流失，財產遭受
  損害，爰依行政訴訟法第八條規定，提起給付訴訟，請求(一)被告將一七一之十二、
  六六地號土地上「山豬窟蝕溝控制水道攔砂堰」改建於舊有水道一七二之十五、四
  二地號土地上，並朝一七一之八二、四九地號土地方向改建，且將原攔砂堰位置填
  平，回復原狀。(二)若第一聲明無理由，被告應將一七一之十二地號土地上「山豬窟
  蝕溝控制水道攔砂堰」所導引水流導引至一七二之四二、一七一之八二、四九、八
  三、六二等地號土地之舊有水道流至宜蘭縣礁溪鄉得子口溪，並將一七一之六六地
  號土地上之攔砂堰及水道填平，回復原狀。查原告上開所訴，雖主張其法律關係之
  依據為「公法上結果除去請求權」，事實為被告執行五峰旗「山豬窟蝕溝控制水道
  攔砂堰」之公有公共設施，設置地點錯誤，致其財產權受損害，請求被告將該欄砂
  堰及水道移除或填平，回復原狀云云，惟查所謂「執行結果除去請求權」，有行政
  訴訟法第一百九十六條規定為依據，然此必須合併提起撤銷訴訟，始得為之，本件
  原告未提起撤銷訴訟，逕行提起行政訴訟法第八條第一項之訴，即有未合。退步言
  ，縱依其所言，「單純事實」所造成不利狀態之所謂「一般結果除去請求權」，然
  此必須「事實行為」所產生受損害之「結果」，請求該「結果」之除去，本件前述
  之訴之聲明，均係就其主張被告行為應有所改變，並非原告所受「結果」之除去；
  故本院不受原告法律關係主張之拘束，核其訴應係對公有公共設施設置或管理有欠
  缺之屬國家賠償法之損害賠償之訴，依首揭規定及說明，應循民事訴訟程序救濟，
  自不得提起行政訴訟，本件原告之訴，顯非合法，應予駁回。
三依行政訴訟法第一百零七條第一項第一款、第一百零四條，民事訴訟法第九十五條
  、第八十五條第一項前段、第七十八條，裁定如主文。
中      華      民      國    九十二    年      七      月      二      日
                            臺 北 高 等 行 政 法 院  第 一 庭
                                           審 判 長  法    官  王立杰
                                                     法    官  王碧芳
                                                     法    官  黃本仁
右為正本係照原本作成。
如不服本裁定，應於送達後十日內向本院提出抗告狀（須按他造人數附繕本）。
中      華      民      國    九十二    年      七      月      四      日
                                                     書 記 官  姚國華


司法院資訊處製作；財團法人民間司法改革基金會備份。
